Inventaris van de Pensioenregisters Marine, 1814-1946
Nationaal Archief, Den Haag
- Hulpregisters 1814-1929, B.
  - Registers van voortdurende pensioenen A, toegekend aan marineofficieren, met inschrijvingen genummerd 1-1426., 1870-1929; 2-4
    - 1 - 598; 1642-6196. 1870-1901, 2
    - 599 - 1151; 6247-6406 en 1-4246 en reserve 74. 1901-1919, 3
    - 1155 - 1426; 4135-7089 en reserve 81-94. 1919-1929, 4
  - Registers van voortdurende pensioenen B, toegekend aan schepelingen en mariniers, met inschrijvingen genummerd 1-10348., 1870-1929; 5-10
    De registers waren aanvankelijk genummerd B 1 - B 6. [3.1.1]
    De nummers in de 7e kolom van het register - en in de 4e kolom van de beschrijving hieronder - verwijzen naar de grootboeken waarin deze pensioenen zijn ingeschreven, gebaseerd op achtereenvolgens de Pensioenwet 1851 S. 127 (1643-6429), de Pensioenwet 1902 S. 87 resp. Pensioenwet 1922 S. 65 (1-7157) en de Pensioenwet 1895 S. 104 resp. Pensioenwet 1923 S. 355 (reserve 1-123). [3.3.1]
    Zie voor deze grootboeken de inventarisnummers 15-25. Zie voor een namenklapper op de registers B inventarisnummer 38. [3.5.3]
    - 1 - 1796; 1643-3732. 1870-1886, 5
    - 1797 - 3581; 3720-5713. 1886-1897, 6
    - 3582 - 5375; 5718-6429 en 1-1237. 1897-1907, 7
    - 5376 - 7316; 1239-3650 en reserve 1-18. 1907-1918, 8
    - 7317 - 9072; 3648-5434 en reserve 19-109. 1918-1923, 9
    - 9073 - 10348; 5435-7157 en reserve 110-123. 1923-1929, 10
  - Registers van tijdelijke en voorlopige pensioenen C, toegekend aan schepelingen en mariniers, met inschrijvingen genummerd 1-880., 1870-1929; 11-12
    De registers waren aanvankelijk genummerd C 1 - C 2. [3.1.1]
    Bevat sedert 1 maart 1903 ook de voorlopige pensioenen. Tijdelijke pensioenen zijn toegekend voor een periode niet korter dan een jaar en niet langer dan vijf jaar. Op deze registers bestaat geen namenklapper. [3.3.1]
    - 1 - 880. 1870-1907, 11
    - 881 - 1388. 1907-1929, 12
  - Registers van uitbetaling per kwartaal van tijdelijke en voorlopige pensioenen, met inschrijvingen genummerd 1816-3182., 1909-1929; 13-14
    In deze registers zijn ook de tijdelijke en voorlopige pensioenen aan officieren en adelborsten ingeschreven.
    De nummering heeft geen enkele relatie met de registers C. Omdat de inschrijving chronologisch is, komt de volgorde van inschrijving in beide registerseries (11-12 en 13-14) geheel met elkaar overeen. Op deze registers bestaat geen namenklapper. [3.3.1]
    - 1816 - 3018, komen overeen met nrs. 908-1185 in inv.nr. 12. 1909-1921, 13
    - 3019 - 3182, komen overeen met nrs. 1186-1388 in inv.nr. 12. 1921-1929, 14
  - Registers van voortdurende pensioenen D, toegekend aan personeel van het loodswezen, met inschrijvingen genummerd 1-2106., 1869-1922; 26-29
    De registers waren aanvankelijk genummerd D 1 - D 4. [3.1.1]
    De nummers in de 7e kolom van het register - en in de 4e kolom van de beschrijving hieronder - verwijzen naar de grootboeken waarin deze pensioenen zijn ingeschreven, gebaseerd op achtereenvolgens de Pensioenwet Loodswezen 1859 S. 94 (484-1129), de Pensioenwet Loodswezen 1892 S. 144 (1-1135) en de Pensioenwet Loodswezen 1905 S. 172 (1-782). [3.3.1]
    Zie voor deze grootboeken het archief van de Algemene Rekenkamer, Bureau Vaste Posten, toegangsnummer 2.02.09.04, inventarisnummers 87-90. Zie voor een namenklapper op de registers D inventarisnummer 38. [3.5.3]
    - 1 - 591; 484-1073. 1870 - 1889, 26
    - 592 - 1298; 1074-1129 en 1-740. 1889 - 1902, 27
    - 1299 - 1932; 730-821 en 1-588. 1902 - 1917, 28
    - 1933 - 2106; 530-782. 1917 - 1922, 29
  - Registers van pensioenen E, toegekend aan burgerwerklieden (ambachtelijk, technisch en ondersteunend personeel), met inschrijvingen genummerd 1-2462., 1870-1922; 30-33
    De registers waren aanvankelijk genummerd E 1 - E 4. [3.1.1]
    De nummers in de 7e kolom van het register - en in de 4e kolom van de beschrijving hieronder - verwijzen naar de grootboeken waarin deze pensioenen zijn ingeschreven, gebaseerd op achtereenvolgens de Pensioenwet mindere geëmployeerden 1854 S. 92 (975-1674) en de Pensioenwet mindere geëmployeerden 1890 S. 109 (1-3033). Onder mindere geëmployeerden werd verstaan: 'werklieden, bedienden op daggeld werkzaam bij de inrichtingen van 's Rijks zeemacht en op 's Rijks jachten en werkvaartuigen'. [3.3.1]
    Zie voor deze grootboeken het archief van de Algemene Rekenkamer, Bureau Vaste Posten, toegangsnummer 2.02.09.04, inventarisnummers 73-77. Zie voor een namenklapper op de registers E inventarisnummer 38. [3.5.3]
    - 1 - 944; 975 - 1674 en 1-436. 1870 - 1894, 30
    - 945 - 1644; 437 - 1494. 1894 - 1906, 31
    - 1645 - 2350; 1495 - 2714. 1906 - 1919, 32
    - 2351 - 2462; 2715 - 3033. 1919 - 1922, 33
  - Registers van pensioenen F, toegekend aan burgerambtenaren (ministers van Marine tot en met lager administratief en ondersteunend personeel), met inschrijvingen genummerd 1-1351., 1872-1928; 34-36
    De registers waren aanvankelijk genummerd F 1 - F 3. [3.1.1]
    De nummers in de 7e kolom van het register - en in de 4e kolom van de beschrijving hieronder - verwijzen naar de grootboeken waarin deze pensioenen zijn ingeschreven, gebaseerd op achtereenvolgens de Pensioenwet voor burgerlijke ambtenaren 1846 S. 24 (5104-9017) en de Pensioenwet voor burgerlijke ambtenaren 1890 S. 78 en de Pensioenwet 1922 S. 240 (1-40401). [3.3.1]
    Zie voor deze grootboeken het archief van de Algemene Rekenkamer, Bureau Vaste Posten, toegangsnummer 2.02.09.04, inventarisnummers 50-65. Zie voor een namenklapper op de registers F inventarisnummer 38. [3.5.3]
    - 1 - 294; 5104 - 9017 en 1-3445. 1872 - 1903, 34
    - 295 - 889; 3447 - 18924. 1903- 1924, 35
    - 890 - 1351; 18666 - 40401. 1924 - 1928, 36
  - Register van ondersteuningen G, toegekend aan burgerambtenaren ouder dan 60 jaar krachtens de Wet van 30 december 1887, S. 255, met inschrijvingen genummerd 1-145, 1888-1893.; 37
    De nummering van het register loopt parallel met de nummering van het grootboek. [3.3.1]
    Gebruik als namenklapper toegangsnummer 2.02.09.04, inventarisnummer 77. [3.5.3]
  - Alfabetische namenklapper op de pensioenregisters., 1905-1921 [ca.]; 38
    De namenklapper is aanvankelijk genummerd No. 4. [3.1.1]
    De klapper verwijst naar namen van gepensioneerden in de registers A, B, D, E en F onder vermelding van het grootboeknummer. Helaas staan deze letters niet in de klapper vermeld, maar slechts een omschrijving: 'mil. pensioenen' voor de registers A en B, 'loodspensioenen' voor de registers D, 'mind. geëmpl.' voor de registers E en 'burgerl. pensioenen' voor de registers F. Bij de 'militaire pensioenen' moet men aan de hand van de rangsaanduiding vaststellen of men registerserie A (officieren) of B (schepelingen en mariniers) dient te raadplegen. De grootboeknummers staan in deze registers niet consequent op volgorde. [3.3.1]
    De namenklappers 1-3 en 5 ontbreken. Van de klapper No. 4 ontbreekt de katern met de namen A - Ba. Deze blijkt foutief te zijn ingebonden in een stamboek, toegangsnummer 2.12.14, inventarisnummer 9. Het verdient daarom aanbeveling gebruik te maken van de namenklappers op de grootboeken, aanwezig in het archief van de Algemene Rekenkamer, Bureau Vaste Posten, toegangsnummer 2.02.09.04. [3.5.3]
- Registers van het Fonds voor weduwen en wezen van 's Rijks zeeofficieren 1815-1835, C.
  De serie bestaat uit 8 delen.
  Het fonds, opgericht in 1815, had als doel het verlenen van pensioen, kindergeld of onderstand aan weduwen en minderjarige wettige kinderen van marineofficieren en adelborsten, die kwamen te overlijden. Alle officieren waren verplicht om gedurende hun gehele diensttijd aan het fonds deel te nemen en per kwartaal een bedrag te fourneren ofwel pensioenpremie te betalen. Gepensioneerde en eervol ontslagen officieren konden op vrijwillige basis hun deelgenootschap behouden. Het fonds had een afzonderlijke administratie en een eigen directie, die jaarlijks de rekening en verantwoording van de kassier afhoorde en goedkeurde. De directie bestond uit drie marineofficieren, door de Koning benoemd. Later is de naam van het fonds gewijzigd in Weduwen- en Wezenfonds der militaire officieren bij de Zeemacht. [3.2.2]
  De registers zijn op een na aangetroffen in het archief Stamboeken Marine 1795-1813. Het is niet duidelijk wanneer het Algemeen Rijksarchief ze heeft verworven en hoe ze in dat archief zijn terecht gekomen. [3.2.4]
  De serie is niet volledig: van 1835 tot de opheffing van het fonds in 1923 is niets bewaard gebleven. [3.3.1]
  - Registers van gefourneerde gelden, van ontvangen pensioenpremies., 1815-1825; 45-47
    De registers bevatten de volgende gegevens: naam van de marineofficier, in volgorde van hun rang, de namen van zijn echtgenote en eventuele kinderen, data en bedragen van ingehouden premies en - niet bij elke inschrijving - gegevens over bevordering, pensionering en overlijden van de marinineofficier. [3.3.1]
    - Band 1, folio 1-254, 45
    - Band 2, folio 255-506, 46
    - Band 3, folio 507-892, 47
  - Betaalregisters van pensioenen, toegekend aan weduwen en wezen van marineofficieren, schrijvers, chirurgijns en victualiemeesters., 1816-1825; 42-43
    De registers bevatten de volgende gegevens: naam van de weduwe, naam van de overleden marineofficier, namen en geboortedata van eventuele kinderen, bedragen en data van uitbetaling van de pensioenen, en - niet bij elke inschrijving - naam van degene aan wie het pensioen feitelijk moest worden uitbetaald (procuratie) en datum van overlijden van de weduwe. [3.3.1]
    - No. 1, inschrijvingen nrs. 1-46, 1816 - maart 1821, 42
    - No. 2, inschrijvingen nrs. 1-71, april 1821 - 1825, 43
  - Register der pensioenen op het Fonds voor weduwen en wezen van 's Rijks zeeofficieren., 1821-1834; 44
    Het register, alfabetisch op naam ingericht, bevat de volgende gegevens: naam van de weduwe, naam en rang van de overleden marineofficier, datum van ingang van het pensioen en jaarbedrag van het pensioen. [3.3.1]
  - Jaarlijkse rekeningen en verantwoordingen van de kassier Perote wegens gelden ontvangen ten behoeve en uitgegeven ten laste van het Fonds voor weduwen en wezen van 's Rijks zeeofficieren over de periode 21 april 1821 - 31 maart 1835., 1822-1835; 48-49
    De jaarlijkse rekeningen zijn in een register ingeschreven en door de directie afgehoord en goedgekeurd. Aan de uitgavenkant zijn de bedragen van de uitgekeerde pensioenen vermeld, met de namen van de weduwen, aan wie deze bedragen zijn uitgekeerd. De kwitanties, waarnaar in de rekeningen verwezen wordt, zijn niet bewaard gebleven. [3.3.1]
    - over de periode 21 april 1821 - 1829, 48
    - over de periode 1830 - 31 maart 1835, 49